【裁判字號】    98,消債清,244
【裁判日期】    990226
【裁判案由】    聲請清算程序
【裁判全文】
臺灣高雄地方法院民事裁定           98年度消債清字第244號
聲  請  人
即  債務人  甲○○
代  理  人  鍾美馨律師
上列當事人因消費者債務清理事件聲請更生，本院裁定如下：
    主  文
債務人甲○○自中華民國九十九年二月二十六日下午四時起開始
清算程序。
聲請程序費用新臺幣壹仟元由聲請人負擔。
    理  由
一、本件聲請意旨略以：聲請人即債務人（下稱聲請人）前積欠
    國泰世華商業銀行股份有限公司（下稱國泰世華銀行）等債
    權人債務共計新臺幣（下同）5,378,145 元，聲請人任職於
    中南海保全股份有限公司擔任清潔員，目前每月薪資約為17
    ,000元，並領有低收入戶及房租補助，扣除個人生活費用15
    ,400元（含房租支出7,000 元、電費800 元、水費350 元、
    電話費1,000 元、手機費600 元、飲食家用費5,000 元、油
    資650 元），尚須負擔2 名未成年子女之扶養費各4,050 元
    合計為8,100 元，實入不敷出，確有不能清償債務之情事，
    且聲請人於消費者債務清理條例施行後，已依規定向最大債
    權銀行即國泰世華銀行申請債務共同協商，惟協商不成立，
    此有國泰世華銀行民國98年7 月2 日之前置協商不成立通知
    書為證。為此，爰依法聲請准予裁定清算等語。
二、按債務人不能清償債務或有不能清償之虞者，得依本條例所
    定更生或清算程序，清理其債務；債務人無擔保或無優先權
    之債務總額未逾1,200 萬元者，於法院裁定開始清算程序或
    宣告破產前，得向法院聲請更生；債務人對於金融機構因消
    費借貸、自用住宅借款、信用卡或現金卡契約而負債務，在
    聲請更生或清算前，應提出債權人清冊，以書面向最大債權
    金融機構請求協商債務清償方案並表明共同協商之意旨；自
    債務人提出協商請求之翌日起逾30日不開始協商，或自開始
    協商之翌日起逾90日協商不成立，債務人得逕向法院聲請更
    生或清算，消債條例第3 條、第42條第1 項、第151 條第1
    項、第153 條分別定有明文。次按，法院開始清算程序之裁
    定，應載明其年、月、日、時，並即時發生效力；債務人之
    財產不敷清償清算程序之費用時，法院應裁定開始清算程序
    ，並同時終止清算程序，消費者債務清理條例第83條第1項
    、第85條第1 項亦有明定。
三、經查：
(一)、聲請人目前積欠國泰世華銀行等金融機構債務共計5,378,14
    5 元，曾依規定向最大債權銀行即國泰世華銀行申請債務
    前置協商，惟因無法負擔任何還款條件而協商不成立等情，
    有聲請人之財團法人綜合信用報告、債權人清冊、國泰世華
    銀行前置協商不成立通知書在卷可稽（見本院卷第10 頁 至
    第24頁、第36頁）。
(二)、查聲請人95、96、97年申報所得分別為146,991 元、216,00
    0 元、118,876 元，換算上開3 年度每月平均所得為12,249
    元、18,000元、9,906 元（小數點以下4 捨5 入，下同），
    其名下原有高雄縣仁武鄉○○○街70巷6 號及其坐落基地業
    經拍賣，目前名下並無任何登記財產，有聲請人國稅局財產
    歸屬資料清單、95、96年、97年度綜合所得稅各類所得資料
    清單、本院95年度執字第23016 號不動產權利移轉證書在卷
    可憑（見本院卷第27頁至第28頁、37頁至第39頁、第55頁、
    第181 頁至第182 頁）。聲請人雖出具切結書表明目前每月
    薪資約為17,000元（見本院卷第135 頁），惟依據聲請人提
    出之薪資轉帳存摺資料，聲請人自98年3 月至11月歷月領得
    薪資25,816元、33,140元、24,8 47 元、30,259元、33,021
    元、36,945元、30,445元、29,778元、29,978元（見本院卷
    第132 頁至第134 頁），平均每月領得薪資為30,470元，另
    聲請人每月領有低收入戶補助4,400 元及房租津貼3,000 元
    （見本院卷53頁、第167 頁），是以，聲請人每月實際收入
    應為37,870元，可堪認定。
(三)、聲請人雖陳稱每月個人生活費用15,400元（含房租支出7,00
    0 元、電費800 元、水費350 元、電話費1,000 元、手機費
    600 元、飲食家用費5,000 元、油資650 元），固提出房屋
    租賃契約書及日常生活支出單據為證（見本院卷第151 頁至
    第159 頁），惟按消費者債務清理條例之立法目的，係為使
    不幸陷入經濟困境之人得以清理債務、重建生活，並在清理
    過程中能保有符合人性尊嚴之最低基本生活，而非維持債務
    人過去慣常之寬裕生活，是於評估債務人之還款能力時，並
    非由聲請人任意主張其基本生活費用之數額，否則將造成揮
    霍無度以致清償能力降低，反而易使清算程序無從進行，亦
    對債權人之債權保障不公，參酌內政部所公告之99年度臺灣
    省最低生活費用為每人每月9,829 元，此係按照政府公布最
    近1 年平均每人消費支出之60% 訂定，已可涵括足以維持人
    格尊嚴之生存必要費用在內，是本院認聲請人個人之每月必
    要生活費用應以上開數額計算，始符公允，聲請人既已背負
    鉅額債務而謂有不能清償債務之情事，即須以較低之標準生
    活而樽節開銷用以償債始符誠信，自不得以無負債人員之一
    般生活標準以上而同為要求計算生活費，是以聲請人所陳上
    開個人之生活必要費用15,400元，尚屬過高，無足採憑。另
    查聲請人與配偶郭國棟育有2 名未成年子女（分別為90年及
    91年出生），其子女名下均無任何登記財產，其配偶郭國棟
    96年、97年度申報所得分別為184,783 元、174, 811元，名
    下有汽車1 輛及價值3,190 元、3,000 元之投資各1 筆，此
    有聲請人子女及其配偶郭國棟戶籍謄本、96年度、97年度綜
    合所得稅各類所得資料清單、財產歸屬資料、家族系統表附
    卷可按（見本院卷第139 頁至第150 頁），是聲請人陳稱須
    與配偶共同扶養2 名未成年子女，其月須負擔扶養費每人各
    4,050 元，計8,100 元，核屬合理之必要支出。準此，聲請
    人每月必要支出為17,929元（計算式：9,829 ＋8,100 ＝17
    ,929），堪予認定。
(四)、聲請人所積欠5,378,145 元債務中，其信用卡債務即高達3,
    993,145 元，有財團法人當事人綜合信用報告在卷可稽（見
    本院卷第12頁），如以信用卡一般行情利率為年息20% 計算
    ，聲請人所欠信用卡債務每月應繳利息即高達66,552元（計
    算式：3,993,145 ×20% ÷12≒66,552），以聲請人目前每
    月收入37,870元扣除必要支出17,929元後，僅餘19,941元，
    尚不足繳納信用卡債務每月應繳利息66,552元，遑論清償全
    部債務之本金，又聲請人目前名下無任何登記財產，已如前
    述，則依聲請人現有資產負債狀況，堪認確有不能清償債務
    之情事甚明。此外，本件聲請人復無消費者債務清理條例第
    6 條第3 項、第8 條或第82條第2 項所定駁回清算聲請之事
    由存在。從而，本件聲請人聲請清算，即屬有據，應予准許
    ，並依上開規定命司法事務官進行本件清算程序。
四、依消費者債務清理條例第11條第1 項、第83條第1 項、第16
    條第1 項，裁定如主文。
中    華    民    國    99    年    2     月    26    日
                  民事第六庭  法      官  林書慧
上為正本係照原本作成。
本裁定不得抗告。
本裁定已於99年2月26日下午4時公告。
中    華    民    國    99    年    2     月    26    日
                            書  記  官  史華齡

司法院資訊處製作；財團法人民間司法改革基金會備份。
